【裁判字號】    97,交聲,551
【裁判日期】    970402
【裁判案由】    聲明異議
【裁判全文】
臺灣高雄地方法院刑事裁定             97年度交聲字第551號
原處分機關  交通部公路總局高雄區監理所
法定代理人  乙○○
異  議  人  甲○○
上列受處分人因聲明異議案件，對於高雄市交通事件裁決所中華
民國97年2 月18日所為之處分（原處分：鐵警行字第U00000000
號），聲明異議，本院裁定如下：
    主  文
異議駁回。
    理  由
一、按汽車駕駛人，駕車在鐵路平交道，在遮斷器開始放下，或
    警鈴已響、閃光號誌已顯示，仍強行闖越者，處新臺幣（下
    同）6 千元以上1 萬2 千元以下罰鍰，道路交通管理處罰條
    例第54條第1 款定有明文；又汽車駕駛人有第54條情形之一
    者，除依原條款處罰鍰9000元外，並記違規點數3 點，同法
    第63條第1 項第3 款規定甚明。又汽車行駛中，駕駛人看到
    鐵路平交道標誌或標線後，應即將速度減低至時速15公里以
    下，接近平交道時，應依下列規定：一、鐵路平交道設有遮
    斷器，如遮斷器已開始放下，應即暫停，俟遮斷器開放後，
    始得通過。如遮斷器未放下時，仍應看、聽鐵路兩方無火車
    駛來，始得通過。二、鐵路平交道設有警鈴及閃光號誌者，
    警鈴已響，閃光號誌已顯示，駕駛人應暫停俟火車通過後，
    看、聽鐵路兩方確無火車駛來，始得通過。如警鈴未響，閃
    光號誌未顯示，仍應看、聽鐵路兩方無火車駛來，始得通過
    ，道路交通安全規則第104條第1項第1款、第2款亦明文之。
二、本件受處分人即異議人甲○○於民國96年11月12日上午9 時
    36分，駕駛車牌號碼4277-MF 號自用一般小客貨車行經高雄
    縣岡山鎮○○路○○道時，遇警鈴已響、閃光號誌已顯示，
    仍闖越平交道，經警逕行舉發，由交通部公路總局高雄區監
    理所以上開處分裁罰罰鍰9000元，並記違規點數3 點，異議
    人不服而聲明異議。
三、異議人雖坦承通過平交道時，確有警鈴響起，惟辯稱：伊年
    歲較長，依行車速限緩緩通過上開平交道時，警鈴完全未響
    ，待超越平交道雙軌，方聽到警鈴聲、遮斷器才剛開始要放
    下，駛過後特別在路邊待一段時間才看到火車駛過；且依舉
    發照片所示，另有車輛還有時間可超車，可證伊確實剛要通
    過時確時沒有警鈴等語（見本院卷第3 頁、第9 頁背面）。
    惟查：
  (一)上開「…設置在高雄岡山鎮○○路○○道微電腦自動照相機
    運作正常，且係於平交道警鈴響起、閃光號誌顯示6 ～8 秒
    、遮斷器啟動後，始拍攝違規車輛；依據採證相片兩張，本
    件平交道警鈴已響、閃光號誌已顯示、遮斷器啟動8.0 秒拍
    攝第1 張、9.0 秒拍攝第2 張…」，且異議人亦不爭執該處
    平交道微電腦自動照相機運作正常等情，有內政部警政署鐵
    路警察局第三警務段97年1 月24日鐵三警行字第0970000408
    號函、異議人97年2 月14日刑事聲明異議狀（見本院卷第10
    頁至第11頁）在卷為憑，此部分事實自堪認定。
  (二)依據前揭微電腦自動照相機所拍攝之現場採證相片2 張，第
    1 張相片（見本院卷第6 頁下方相片）顯示：遮斷器已啟動
    並開始自垂直狀態放下約30度角，異議人之車輛正好在第一
    道遮斷器之下方，正欲進入平交道範圍內；第2 張相片（與
    第一張相片相距約1 秒，見本院卷第6 頁上方相片）顯示：
    遮斷器繼續放下約達40度角，異議人之車輛繼續通過，正好
    行駛至平交道中央等內容觀之。其第1 張相片所示，異議人
    尚在平交道之前，遮斷器即已開始放下，此與異議人所辯其
    超越雙軌後，才聽到警鈴聲、遮斷器才開始放下等情顯有不
    符；復參第1 張相片，係現場平交道警鈴響起、閃光號誌顯
    示已達6 ～8 秒後，遮斷器開始啟動，至第8 秒時始行拍攝
    ，若再與相距1 秒後所拍攝之第二張相片相互比對，異議人
    在1 秒內可自平交道前方行駛至中央，則依該速度，其理應
    在3 至4 秒鐘內可通過全部平交道，是異議人在進入平交道
    範圍之前，警鈴及閃光號誌既已作用達6 至8 秒，則可得知
    本件警鈴響起、閃光號誌顯示之初，異議人距離平交道應尚
    有一段距離，其尚有充裕時間及距離得判斷應立即停車，而
    不得闖越。是足認異議人所稱其超越平交道雙軌後，警鈴才
    響起之辯解，顯與事實有違，並不可採。
  (三)雖異議人復以：依舉發照片所示，另有車輛還有時間可超車
    ，可證伊確實剛要通過時確時沒有警鈴等語。惟異議人通過
    平交道之情形，業有採證相片為證，業如上述，至異議人通
    過之時，雖有其他車輛在旁，惟該車是否仍有時間可超車，
    與警鈴是否響起並無關聯，尚無法執此為異議人有利之認定
    ；異議人又以：本件舉發照片中前後2 部與異議人相同情況
    之車輛，是否另做處分？36年前岡山站岡燕路平交道欄杆未
    放致釀鉅害，為何未處分或賠償相關人？暨相關人之後續發
    展結果等語。惟該等事項，均與本件異議人所受裁處是否合
    法並無直接關係，且涉及各該案件之個別情節與事證判斷，
    本院尚無從表示意見，均附此敘明。
  (四)又鐵路平交道上一旦發生事故，其嚴重程度往往較一般事故
    至深且鉅，此從異議人提出之異議狀內相關陳述，更可見一
    斑，是駕駛人行至鐵路平交道時，本即較一般道路更加謹慎
    、小心，而相關交通法規就鐵路平交道附近之駕駛行為，更
    賦與駕駛人較高之注意義務，此觀之前開道路交通安全規則
    第104 條第1 項第1 款、第2 款自明。而被告係領有合格駕
    駛執照之駕駛人，對此高度危險性及注意程度亦不得諉為不
    知，從而，異議人在行經鐵路平交道時，在警鈴、號誌、遮
    斷器未顯示時，均仍應看、聽鐵路兩方無火車駛來，始得通
    過；甚且在本件號誌運作均正常之情形下，對於警鈴、號誌
    、遮斷器顯示之情況更應加以遵守。是本件異議人違規之情
    節既已臻明確，如前所述，本件原處分機關對於異議人所為
    處分並無違誤。
  (五)綜上所述，原處分機關援引首揭規定，裁處罰鍰9000元外，
    並記違規點數3 點，並無不當，本件異議為無理由，應予駁
    回。
五、據上論斷，應依道路交通案件處理辦法第19條，裁定如主文
    。
中    華    民    國    97    年    4    月    2    日
                    交通法庭    法  官  呂明燕
以上正本證明與原本無異。
如不服本裁定應於送達後5日內向本院提出抗告狀。
中    華    民    國    97    年    4     月    2    日
                                書記官  陳瓊芳


司法院資訊處製作；財團法人民間司法改革基金會備份。
